臺灣彰化地方法院行政訴訟判決　
110年度交字第105號
原      告  王紳年    住彰化縣○○市○○路0段000巷000弄                         00號
被      告  交通部公路總局臺中區監理所

代  表  人  魏武盛  
上列當事人間因交通裁決事件，原告不服被告民國110年9月6日
彰監四字第64-ZCB377468、64-ZCB377469號裁決，提起行政訴訟
，本院判決如下：
    主  文
原告之訴駁回。
訴訟費用由原告負擔。
    事實及理由
一、本件係因不服道路交通管理處罰條例第8條之裁決而提起之
    撤銷訴訟，為行政訴訟法第237條之1所稱之交通裁決事件，
    應適用交通裁決事件訴訟程序，爰依同法第237條之7規定，
    不經言詞辯論逕行判決。　
二、按所謂當事人適格，係指就具體特定訴訟，得以自己名義為
    原告或被告，因而得受本案判決者而言，訴訟權能即為行政
    訴訟當事人適格之主要判準。次按「（第1 項）原告之訴，
    有下列各款情形之一者，行政法院應以裁定駁回之。但其情
    形可以補正者，審判長應定期間先命補正：……（第10款）
    十、起訴不合程式或不備其他要件者。（第2 項）撤銷訴訟
    及課予義務訴訟，原告於訴狀誤列被告機關者，準用第一項
    規定。」行政訴訟法第107 條第1 項第10款、第2 項分別定
    有明文。又行政訴訟法第107 條第1 項各款係屬廣義之訴的
    利益要件，由於各款具有公益性，應由法院依職權調查，如
    有欠缺或命補正而不能補正者，法院應以裁定駁回之。至於
    欠缺當事人適格、權益保護必要之要件，屬於狹義的『訴的
    利益』之欠缺，此等要件是否欠缺，常須審酌當事人之實體
    上法律關係始能判斷，自以判決方式為之，較能對當事人之
    訴訟程序權為周全之保障。……。行政訴訟法第107 條第2
    項所定：「撤銷訴訟，原告於訴訟誤列被告機關者，準用第
    1 項之規定。」係法律就特殊情形所作之例外規定，由此可
    知同條第1 項第10款所定「不備其他要件」並非當然包含當
    事人適格、權益保護必要要件之欠缺，併此指明（最高行政
    法院90年6 月份庭長法官聯席會議決議參照）。可知，欠缺
    行政訴訟法第107 條第1 項各款所列廣義訴之利益要件，以
    及原告起訴誤列被告機關之情形，固應由法院依職權調查，
    經命補正而不能補正者，法院應以裁定駁回之。如係無實施
    訴訟權能之人提起訴訟，而屬原告不適格之情形，則無適用
    或準用行政訴訟法第107 條第1 項規定之明文，自無庸命原
    告補正，而應以判決駁回原告之訴。
三、又「因不服中央或地方機關之行政處分而循訴願或行政訴訟
    程序謀求救濟之人，依現有之解釋判例，固包括利害關係人
    而非專以受處分人為限，所謂利害關係乃指法律上之利害關
    係而言，不包括事實上之利害關係。」「提起撤銷訴訟者，
    以主張其權利或法律上利益，因行政機關之違法行政處分而
    受損害為要件，此即學說上所稱原告必須具有『訴訟權能』
    ，其提起訴訟始能謂適格。在撤銷訴訟，通常行政處分之相
    對人即具有訴訟權能，固無爭議，惟行政處分相對人以外之
    第三人，必須法律上之利害關係人始得對原處分提起行政爭
    訟。所稱法律上利害關係人，係指法律上值得保護之利益，
    經濟上、情感上或事實上之利益，並不屬之。」（最高行政
    法院75年判字第362 號判例、95年度判字第1411號判決參照
    ）。是因不服中央或地方機關之行政處分而循訴願或行政訴
    訟程序謀求救濟之人，包括利害關係人，固非專以受處分人
    為限，惟所謂利害關係乃指法律上之利害關係而言，不包括
    事實上之利害關係。又「法律上利害關係」之判斷，係以保
    護規範理論為界定利害關係第三人範圍之基準。如法律已明
    確規定特定人得享有權利，或對符合法定條件而可得特定之
    人，授予向行政主體或國家機關為一定作為之請求權者，其
    規範目的在於保障個人權益；如法律雖係為公共利益或一般
    國民福祉而設之規定，但就法律之整體結構、適用對象、所
    欲產生之規範效果及社會發展因素等綜合判斷，可得知亦有
    保障特定人之意旨時，即應許其依法請求救濟，此觀司法院
    釋字第469 號解釋理由書自明。故若可藉由保護規範理論判
    斷其係相關聯法規範所保護權利或法律上利益之歸屬主體，
    其權利或法律上利益因行政機關之處分而受損害，即可認為
    具有訴訟權能；反之，若非權利或法律上利益，而僅係單純
    政治、經濟、感情上等反射利益受損害，自無訴訟權能（臺
    北高等行政法院110年度交上字第247號判決意旨參照）。
四、經查:
(一)依道路交通管理處罰條例第87條前段規定：「受處分人不服
    第8 條或第37條第6 項處罰之裁決者，應以原處分機關為被
    告，逕向管轄之地方法院行政訴訟庭提起訴訟……。」是不服
    交通裁決而提起行政訴訟，應以受處分人為原告。而本件車
    牌號碼0000-00號自用小客車（下稱系爭車輛）係訴外人聯
    享企業社(負責人詹進財)所有，於110年7月19日16時3分許
    ，在國道1號北向203.1公里、204公里處，因「行駛高速公
    路未依規定變換車道」遭民眾檢舉，經內政部警政署國道公
    路警察局第三公路警察大隊員林分隊(下稱舉發機關)員警以
    系爭車輛所有人即聯享企業社為受舉發人製單逕行舉發，並
    經被告以聯享企業社為受處分人，於同年9月6日以彰監四字
    第64-ZCB377468、64-ZCB377469號裁決(下稱原處分)各裁處
    罰鍰新臺幣（下同）3000元，並計違規點數1點等情，有內
    政部警政署國道公路警察局國道警交字第ZCB377468、ZCB37
    7469舉發違反道路交通管理事件通知單及上開裁決書在卷可
    憑，足認原告並非原處分之受處分人。
(二)又聯享企業社並未依規定辦理歸責，有本院公務電務紀錄可
    憑，是除非原告權利或法律上利益，會因聯享企業社受前開
    行政處分而受侵害，其始得以利害關係第三人之資格提起行
    政訴訟，若僅有事實上利害關係，而不具備法律上利害關係
    ，自不得任意主張他人所受行政處分違法而提起行政訴訟；
    縱原告為訟爭違規行為之實際行為人，惟因原告與聯享企業
    社在法律上各自為權利義務主體，即使聯享企業社受處分後
    就罰鍰部分會向實際行為人即原告求償，原告亦僅有事實上
    利害關係，難認其權利或法律上利益，有因原處分而受有直
    接損害，依前開說明，原告亦非原處分之法律上利害關係人
    。
(三)從而，原告既非原處分之受處分人，亦非法律上之利害關係
    人，其就本件訴訟即無實施訴訟之權能，其提起本件行政訴
    訟，核屬當事人不適格。故原告訴請撤銷原處分，為無理由
    ，應予駁回。
據上論結，本件原告之訴為無理由，依行政訴訟法第237條之7、
第237條之8第1項、第98條第1項前段，判決如主文。 　
中　　華　　民　　國　　110 　年　　11 　　月　 4　日
　　　　　　　　　行政訴訟庭　法　官　簡璽容
以上正本證明與原本無異。
如不服本判決，應於判決送達後20日內，向本院提出上訴狀並表
明上訴理由（原判決所違背之法令及其具體內容或依訴訟資料可
認為原判決有違背法令之具體事實），其未載明上訴理由者，應
於提出上訴後20日內向本院補提理由書（均須按他造人數附繕本
，如未按期補提上訴理由書，則逕予駁回上訴），並應繳納上訴
裁判費新臺幣750 元。　　　　
中　　華　　民　　國　　110 　年　　11 　　月　 4　日
                             書記官  蔡旻珊